【裁判字號】    98,訴,619
【裁判日期】    980618
【裁判案由】    強盜
【裁判全文】
臺灣彰化地方法院刑事判決               98年度訴字第619號
公  訴  人  臺灣彰化地方法院檢察署檢察官
被      告  甲○○
                      號（現羈押於臺灣彰化看守所）
選任辯護人  黃秀蘭律師
上列被告因強盜案件，經檢察官提起公訴（98年度偵字第2321號
），本院判決如下：
    主  文
甲○○犯攜帶兇器搶奪罪，累犯，處有期徒刑壹年拾月。
    犯罪事實
一、甲○○曾因竊盜案件，經本院89年度易字第1600號判處有期
    徒刑10月；復因強盜案件，經本院89年度訴字第1205號判處
    有期徒刑5年6月，因甲○○不服提起上訴，經臺灣高等法院
    臺中分院90年度上訴字第288號駁回上訴，甲○○再不服向
    最高法院提起上訴，經最高法院90年度臺上字第4413號駁回
    上訴確定；又因違反毒品危害防制條例案件，經本院90年度
    訴字第772號分別判處有期徒刑1年2月及5月，應執行有期徒
    刑1年5月確定，三案另經裁定定應執行刑為7年8月確定，於
    執行中適逢減刑，經裁定減刑後定應執行刑為有期徒刑6年5
    月15日，於民國96年9月20日假釋付保護管束，並於96年12
    月28日假釋期滿未經撤銷，其未執行之刑已以執行論。詎甲
    ○○猶不知悔改，意圖為自己不法之所有，於98年2月25日
    下午5時29分許，攜帶客觀上足供兇器使用之西瓜刀1把（未
    扣案），進入彰化縣和美鎮○○里○○路39號乙○○所經營
    之雜貨店內，趁乙○○在櫃檯打電腦遊戲，其哥哥在裡面打
    瞌睡，而乙○○因甲○○有戴口罩跟毛線帽，誤認為是附近
    之工人在對其開玩笑，不及抗拒之際，自行至櫃檯打開抽屜
    ，拿取新臺幣（下同）約7,000元，得手後隨即離去，待乙
    ○○與其哥哥發覺有異，追出門外，甲○○已逃逸無蹤。嗣
    經乙○○報警，經警方持搜索票搜索，扣得甲○○於當日所
    穿著之休閒褲1件及工作鞋1雙，比對監視器翻拍畫面，而查
    悉上情。
二、案經彰化縣警察局和美分局報告臺灣彰化地方法院檢察署檢
    察官偵查起訴。
    理  由
壹、證據能力部分
    按被告以外之人於審判外之陳述，雖不符前4條之規定，而
    經當事人於審判程序同意作為證據，法院審酌該言詞陳述或
    書面陳述作成時之情況，認為適當者，亦得為證據；當事人
    、代理人或辯護人於法院調查證據時，知有第159條第1項不
    得為證據之情形，而未於言詞辯論終結前聲明異議者，視為
    有前項之同意，刑事訴訟法第159條之5定有明文。本案下列
    引為證據之證人陳述及書證，檢察官、被告甲○○及其辯護
    人於本院審理中均不爭執其證據能力，且以之作為證據並無
    不當，依上揭法條之規定，自均有證據能力。
貳、實體部分：
一、上開犯罪事實，業據被告於警詢、偵查中及本院審理時坦承
    不諱，並經證人即被害人乙○○於偵查及本院審理時證述明
    確，且有被告於案發當日穿著之休閒褲1件及工作鞋1雙扣案
    可稽，復有當日現場附近及被害人店內監視錄影器翻拍畫面
    在卷足資佐證，足認被告自白與事實相符，應為可採。本案
    事證明確，被告犯行堪予認定，應依法論科。
二、按刑法第326條第1項規定，犯搶奪罪而有刑法第321條第1項
    各款之情形者，論以加重搶奪罪。其中該當於刑法第321條
    第1項第3款之攜帶兇器而犯之者，係以行為人攜帶兇器搶奪
    為其加重條件。所謂兇器，其種類並無限制，凡客觀上足對
    人之生命、身體、安全構成威脅，具有危險性之兇器均屬之
    ，且祇須行竊時攜帶此種具有危險性之兇器為已足，並不以
    攜帶之初，有行兇之意圖為必要，且不以果真持以行兇為必
    要（最高法院79年臺上字第5253號判例要旨參照）。查被告
    搶奪時所攜帶搶奪之西瓜刀1把雖未扣案，惟依監視器翻拍
    畫面所示（見97年度偵字第2321號偵查卷第23頁、第26頁、
    第27頁），該西瓜刀為金屬材質，質地堅硬，形體銳利，客
    觀上足以對人之生命、身體安全構成威脅，具有危險性，應
    屬兇器之一種。核被告所為，係犯刑法第326條第1項之攜帶
    兇器搶奪罪。
三、公訴意旨雖認被告係向被害人揮舞西瓜刀之脅迫方式，至使
    被害人不能抗拒，而拿取櫃檯抽屜內之現金，因認被告之行
    為係涉犯刑法第330條第1項之攜帶兇器強盜罪云云。惟按刑
    法上之搶奪罪，其為奪取他人所有物雖與強盜罪無殊，但搶
    奪行為僅指乘人不及抗拒而為奪取者而言，與施用強暴、脅
    迫，使人不能抗拒而為奪取，應成立強盜罪有別（參照最高
    院法院20年非字第84號判例意旨）。查本件被告持西瓜刀進
    入被害人經營之雜貨店內，係趁被害人不及抗拒之際，自行
    取走櫃檯抽屜內之現金乙情，業據證人乙○○於偵查中證述
    ：伊以為被告是附近認識的人在開玩笑，被告拿了錢就走了
    ，伊和哥哥都一時反應不過來，追出去後就沒看見人了等語
    在卷（見上開偵查卷第71至72頁），並於本院審理中證述：
    「他（即被告）有拿一把西瓜刀晃動，長約2、30公分，他
    有講話，可是他戴口罩，所以我聽不清楚，當時我在櫃檯玩
    電腦遊戲，我哥哥在店裡面一點的地方打瞌睡，被告走到我
    面前，直接進入櫃檯與我擦身而過，他是剛進店內的時候晃
    動西瓜刀，不是在我面前晃動，他與我擦身而過後，就直接
    打開我面前的抽屜取出現金約7,000元，他拿了錢之後就馬
    上離開，沒有再說什麼。」、「（問：被告拿西瓜刀晃動，
    是否有讓妳產生壓迫感？）被告剛進來的時候，有戴口罩跟
    毛線帽，我還以為附近工人在開玩笑，他拿了錢，我還一直
    以為是附近工人跟我開玩笑，會把錢還我，等我反應過來追
    出去，他已經不見了，他進來是徒步進來的。」、「（問：
    妳何時注意到被告手上有拿西瓜刀？）他一進來我就有看到
    ，所以我才會以為是附近的工人在開玩笑。」、「（問：從
    被告拿西瓜刀進來，一直到被告走到櫃檯拿錢走出去，歷時
    大概多久？）大概10秒鐘。」、「（問：妳何時才意識到被
    告是來行搶的？）是被告走了之後，我以為他走到門口會回
    來把錢拿回來放，發現他沒有回來，我才發現是真的。」、
    「（問：所以妳在被告進入店內一直到他拿錢走出去的這段
    時間，有任何回應或動作嗎？）我只有看著他，一直想要辨
    識他是哪位工人，沒有其他的言語或動作。」、「（問：被
    告進來到出去的這段時間，妳哥哥有何反應？）被告打開抽
    屜的時候，我哥哥有走過來，等到我哥哥走到櫃檯，被告早
    就拿錢走出去了，至於我哥哥為何會走過來，我不知道，我
    哥哥也沒有任何言語或動作，是後來被告到門口沒有回來，
    我與我哥哥對看一眼，我們兩個才追出去。」、「（問：如
    果妳當時知道被告是來行搶，是否會反抗嗎？）會，但當時
    我來不及反應。」等語甚明。是由上情以觀，堪認被告雖持
    西瓜刀進入被害人經營之雜貨店內，然並未對被害人為強暴
    、脅迫之行為，否則被害人當不致於在看到被告手持西瓜刀
    進入後，一直到被告已拿錢離開，仍以為是附近的工人在對
    其開玩笑。故被告之行為與刑法第330條加重強盜罪之構成
    要件尚有不符，公訴意旨認被告之行為應論以刑法第330 第
    1項條之加重攜帶兇器強盜罪，容有誤認，惟起訴事實與本
    院所認定加重搶奪罪之基本社會事實同一，自應變更起訴法
    條。
四、查被告前因竊盜案件，經本院89年度易字第1600號判處有期
    徒刑10月；復因強盜案件，經本院89年度訴字第1205號判處
    有期徒刑5年6月，因被告不服提起上訴，經臺灣高等法院臺
    中分院90年度上訴字第288號駁回上訴，被告再不服向最高
    法院提起上訴，經最高法院90年度臺上字第4413號駁回上訴
    確定；又因違反毒品危害防制條例案件，經本院90年度訴字
    第772號分別判處有期徒刑1年2月及5月，應執行有期徒刑1
    年5月確定，三案另經裁定定應執行刑為7年8月確定，於執
    行中適逢減刑，經裁定減刑後定應執行刑為有期徒刑6年5月
    15日，於96年9月20日假釋付保護管束，並於96年12月28日
    假釋期滿未經撤銷，其未執行之刑已以執行論，有臺灣高等
    法院被告前案紀錄表可稽，其於受徒刑之執行完畢後，5年
    以內故意再犯本件有期徒刑以上之罪，為累犯，應依刑法第
    47條第1項累犯之規定，加重其刑。爰審酌被告年輕力壯，
    不思循正當途徑滿足個人所需，而以搶奪方式獲取他人財物
    ，危害社會治安，並造成被害人受有財產上之損害，其犯後
    雖坦承犯行，態度尚稱良好，然迄未與被害人和解，賠償被
    害人損害等情，並考量被告之品性、犯罪之動機、目的、手
    段、犯罪所生之危險或損害及犯罪後之態度等一切情狀，量
    處如主文所示之刑，以示懲儆。
五、末查，被告供犯本案所用之西瓜刀1把，係被告家中所用之
    物，已經被告丟棄乙情，業據被告供述在卷，復無其他證據
    證明該把西瓜刀係被告所有之物且尚存在；而扣案之休閒褲
    1件、工作鞋1雙及未扣案口罩、毛線帽及手套等物，雖係被
    告所有、於犯本案時所穿戴之衣物，然據被告供稱上開衣物
    係其平日所穿著及工作所用等語，亦不能認為係被告所有供
    犯罪所用或犯罪預備之物，故均不宣告沒收，併此敘明。
據上論斷，應依刑事訴訟法第299條第1項前段、第300條，刑法
第326條第1項、第47條第1項，判決如主文。
本案經檢察官陳信郎到庭執行職務。
中    華    民    國    98    年    6     月    18    日
                  刑事第五庭    審判長  周淡怡
                                法  官  周莉菁
                                法  官  羅秀緞
以上正本證明與原本無異。
如不服本判決應於收受判決後10日內向本院提出上訴書狀，並應
敘述具體理由；其未敘述上訴理由者，應於上訴期間屆滿後20日
內向本院補提理由書（均須按他造當事人之人數附繕本）「切勿
逕送上級法院」。
告訴人或被害人對於判決如有不服具備理由請求檢察官上訴者，
其上訴期間之計算係以檢察官收受判決正本之日期為準。
中    華    民    國    98    年    6     月    18    日
                                書記官  林明俊
附錄本案論罪科刑法條全文：
中華民國刑法第326條
（加重搶奪罪）
犯前條第 1 項之罪，而有第 321 條第 1 項各款情形之一者，處 1 年
以上 7 年以下有期徒刑。
前項之未遂犯罰之。


司法院資訊處製作；財團法人民間司法改革基金會備份。
